臺灣臺中地方法院刑事判決
110年度交訴字第366號
公  訴  人  臺灣臺中地方檢察署檢察官
被      告  黃煒志



選任辯護人  范瑋峻律師
上列被告因過失致死案件，經檢察官提起公訴（110年度偵字第2
5654號），被告於準備程序中就被訴事實為有罪之陳述，經告知
簡式審判程序之旨，並聽取當事人之意見後，經本院合議庭裁定
由受命法官獨任進行簡式審判程序，判決如下：
    主  文
黃煒志犯過失致人於死罪，處有期徒刑陸月，如易科罰金，以新
臺幣壹仟元折算壹日。
    事  實
一、黃煒志於民國110年7月8日21時6分許，騎乘車牌號碼000-00
    00號普通重型機車（下稱A車），沿臺中市南屯區永春東路
    往東興路方向行駛，行經該路段與大墩南路之交岔路口時，
    本應注意兩車並行之間隔，並隨時採取必要之安全措施，而
    依當時天候晴、夜間有照明、柏油路面乾燥、無缺陷、無障
    礙物、視距良好，並無不能注意之情事，竟疏未注意及此，
    即於行至上開設有行車管制號誌之交岔路口時，貿然往右偏
    向行駛，未讓右後方直行車先行，適有林華偉騎乘車牌號碼
    000-000號普通重型機車（下稱B車）沿永春東路同向行駛至
    該處，亦疏未注意車前狀況，並隨時採取必要之安全措施（
    起訴書未記載，應予補充），即貿然前行，2車閃避不及，A
    車左側車身與B車右前車頭發生碰撞，林華偉人車倒地，因
    而受有左側第2根到第8根肋骨骨折併血胸、左側鎖骨骨折、
    頭部外傷併顱骨骨折及顱內出血等傷害，經送往中山醫學大
    學附設醫院救治，仍於110年7月13日21時59分許不治死亡。
    黃煒志肇事後停留現場，於偵查機關尚不知係何人肇事時，
    向到場處理之員警坦認肇事而自首，嗣並接受裁判。
二、案經林華偉之母林廖淑貞、林華偉之弟林明勳訴由及臺灣臺
    中地方檢察署（下稱臺中地檢署）檢察官據報相驗後主動檢
    舉偵查起訴。
    理  由
一、本案被告黃煒志所犯係死刑、無期徒刑、最輕本刑為3年以
    上有期徒刑以外之罪，其於準備程序時就被訴事實為有罪之
    陳述，經法官告知簡式審判程序之旨，並聽取當事人之意見
    後，本院合議庭裁定由受命法官獨任進行簡式審判程序。
二、前揭犯罪事實，業據被告於本院準備程序及審理時均坦承不
    諱（本院卷第236、243、249頁），核與證人即告訴人林明
    勳於警詢及偵訊中之證述大致相符（臺中地檢署110年度相
    字第1280號卷【下稱相卷】第43至49、151頁），並有處理
    相驗案件初步調查報告暨報驗書、受理110報案紀錄單、道
    路交通事故談話紀錄表、中山醫學大學附設醫院診斷證明書
    、道路交通事故現場圖、道路交通事故調查報告表㈠㈡、交通
    事故補充資料表、交通事故攝影蒐證檢視表、道路交通事故
    肇事人自首情形紀錄表、現場照片暨監視錄影畫面翻拍照片
    、車輛詳細資料報表、證號查詢機車駕駛人結果、員警職務
    報告、臺中地檢署檢察官勘驗筆錄及檢察事務官勘查報告、
    本院勘驗筆錄等件在卷可稽（相卷第27、37至41、51至65、
    71至123、175頁，臺中地檢署110年度偵字第25654號卷第9
    至19頁，本院卷第120至121頁），是被告上開自白核與事實
    相符，堪以認定。
三、按汽車行駛時，駕駛人應注意車前狀況及兩車並行之間隔，
    並隨時採取必要之安全措施，道路交通安全規則第94條第3
    項定有明文。經查，被告為領有普通重型機車駕駛執照之駕
    駛人，業經被告於警詢時自承在卷（相卷第189頁），是其
    對於上開注意義務自難諉為不知，即應確實遵守，以維交通
    安全。而依當時天候晴、夜間有照明、柏油路面乾燥、無缺
    陷、無障礙物、視距良好等情，有前引道路交通事故調查報
    告表㈠在卷可查，客觀上並無不能注意之情事。詎被告疏未
    注意，於行至設有行車管制號誌之交岔路口時，貿然往右偏
    向行駛，未讓右後方直行車先行，因而與B車發生碰撞，就
    本案車禍之發生自有過失甚明。而本案車禍經送臺中市車輛
    行車事故鑑定委員會、車輛行車事故鑑定覆議委員會鑑定結
    果，同認「黃煒志駕駛普通重型機車，行至設有行車管制號
    誌交岔路口，往右偏向行駛（擬往待轉區），未讓右後方直
    行車先行，為肇事主因（另林華偉駕駛普通重型機車，行經
    設有行車管制號誌交岔路口，未注意車前狀況適採安全措施
    ，為肇事次因）」等語，有臺中市車輛行車事故鑑定委員會
    111年6月6日中市車鑑字第1110003341號函暨所附中市車鑑0
    000000案鑑定意見書（下稱鑑定意見書）、同會111年7月8
    日中市車鑑字第1110006265號函、臺中市交通事件裁決處11
    1年10月17日中市交裁管字第1110081368號函暨所附臺中市
    車輛行車事故鑑定覆議委員會覆議字第0000000案覆議意見
    書等件在卷可佐（本院卷第145至148、169至170、203至206
    頁），亦可資參照。又刑事責任之認定，並不因被害人與有
    過失，而免除被告之過失責任，被害人與有過失之情節輕重
    ，僅係酌定雙方民事上損害賠償責任之依據，並不影響被告
    所犯刑事責任之罪責。至被害人確係因上開事故經送醫急救
    後仍不治死亡之事實，亦據臺中地檢署檢察官督同法醫師相
    驗屬實，並有相驗筆錄、臺中地檢署相驗屍體證明書（110
    相字第1280號）、檢驗報告書、相驗照片、相驗報告書等件
    附卷足參（相卷第149、153至163、193至198頁），則本案
    被害人之死亡結果，為被告上開過失行為所致，自與被告之
    過失行為，具有相當因果關係。綜上所述，本案事證明確，
    被告上開犯行，已堪認定，應予依法論科。
四、論罪科刑
  ㈠核被告所為，係犯刑法第276條之過失致人於死罪。又被告於
    肇事後，在報案人或勤務中心轉來資料未報明肇事人姓名之
    情況下，向前往現場處理之員警坦承肇事等情，有前引道路
    交通事故肇事人自首情形紀錄表附卷足參（相卷第77頁），
    被告嗣並接受裁判，堪認合於自首要件，考量其勇於面對司
    法，爰依刑法第62條前段之規定減輕其刑。
  ㈡爰以行為人之責任為基礎，審酌被告疏未注意而致生本案道
    路交通事故，並使被害人傷重死亡，造成被害人家屬心中永
    難彌補之傷痛，所為誠屬不應該，且未能與被害人家屬達成
    和解、調解或取得原諒（被害人家屬已提出附帶民事訴訟請
    求損害賠償，被告最終仍須透過民事確定判決而承擔應負之
    賠償責任）；惟念其犯後尚能坦承犯行，復考量被害人就本
    案車禍事故與有過失（見前引鑑定意見書），並審酌被告前
    無論罪科刑紀錄（見卷附臺灣高等法院被告前案紀錄表），
    素行良好，兼衡被告於本院審理時自述之智識程度、就業情
    形、家庭經濟及生活狀況（本院卷第249頁）等一切情狀，
    量處如主文所示之刑，並諭知易科罰金之折算標準。
據上論斷，應依刑事訴訟法第273條之1第1項、第299條第1項前
段，判決如主文。
本案經檢察官白惠淑提起公訴，檢察官李濂、張子凡到庭執行職
務。
中　　華　　民　　國　　111 　年　　11　　月　　29　　日
                  刑事第六庭    法  官  王曼寧
以上正本證明與原本無異。
如不服本判決應於收受判決後20日內向本院提出上訴書狀，並應
敘述具體理由；其未敘述上訴理由者，應於上訴期間屆滿後20日
內向本院補提理由書（均須按他造當事人之人數附繕本）「切勿
逕送上級法院」。
告訴人或被害人如不服判決，應備理由具狀向檢察官請求上訴，
上訴期間之計算，以檢察官收受判決正本之日起算。
                                書記官  陳筱惠
中　　華　　民　　國　　111 　年　　11　　月　　30　　日
附錄本判決論罪科刑法條
中華民國刑法第276條
因過失致人於死者，處5年以下有期徒刑、拘役或50萬元以下罰
金。